臺灣臺北地方法院民事裁定　　　　　　　 94年度司字第201號
聲　請　人　亞世基業投資有限公司
法定代理人　張仰豐
聲　請　人　全聚德投資有限公司
法定代理人　張仰豐
聲　請　人　甲○○
　　　　　　乙○○
上列四人共同
代　理　人　詹順貴律師
相　對　人　瑩寶科技股份有限公司
法定代理人　江志豪
上列聲請人聲請選任相對人瑩寶科技股份有限公司臨時管理人事
件，本院裁定如下：
    主  文
選任張仰豐（女，58年2月18日生，
）為瑩寶科技股份有限公司之臨時管理人。
聲請程序費用由相對人瑩寶科技股份有限公司負擔。
    理  由
一、按公司法第208條之1第1項規定：「董事會不為或不能行使
    職權，致公司有受損害之虞時，法院因利害關係人或檢察官
    之聲請，得選任一人以上之臨時管理人，代行董事長及董事
    會之職權。但不得為不利於公司之行為。」，其立法意旨為
    ：按公司因董事死亡、辭職或當然解任，致董事會無法召開
    行使職權；或董事全體或大部分均遭法院假處分不能行使職
    權，甚或未遭假處分執行之剩餘董事消極地不行使職權，致
    公司業務停頓，影響股東權益及國內經濟秩序，爰增訂本條
    俾符實附。
二、本件聲請意旨略以：
（一）按「董事會不為或不能行使職權，致公司有損害之虞時，
      法院因利害關係人或檢察官之聲請，得選任一人以上之臨
      時管理人，代行董事長及董事會之職權。但不得為不利於
      公司之行為。前項臨時管理人，法院應囑託主管機關為之
      登記。」公司法第208條第1、2項定有明文；又依公司法
      第192條第5項準用同法第30條第5款規定，董事使用票據
      經拒絕往來尚未期滿者，當然解任。本件相對人原係股票
      上櫃公司，體質及經營績效尚佳，惟於民國（下同）89、
      90年間發生前任董事長唐濟群及財務副總經理吳英修背信
      掏空案（業經台灣台北地方法院檢察署91年度偵字第1065
      8號起訴書提起公訴），不惟使相對人信譽嚴重受損，客
      戶大量流失，銀行不再提供授信，更因掏空案迫使相對人
      在90年度之財務報表，必須提列高達新台幣（下同）1,28
      0,000,000元之損失（當時股本僅887,650,0 00元）已為
      當時股本之一‧五倍（此時聲請人尚非相對人股東），致
      使相對人元氣大傷。嗣相對人雖於91年6月24日舉行之股
      東常會全面改選董事、監察人，由聲請人亞世基業投資有
      限公司（下稱亞世公司）及全聚德投資有限公司（下稱全
      聚德公司）共取得五席董事（全部為七席）、二席監察人
      （全部為二席）而入主經營，惟相對人喪失信用及元氣大
      傷之後，聲請人等雖努力開源節流辛苦經營，欲使相對人
      起死回生，無奈相對人每個月支出龐大，營業收入卻非常
      有限，歷經三年餘，仍無力回天。相對人雖經減資再增資
      ，但仍因虧損導致股份淨值變成負數，遭主管機關依「買
      賣有價證券業務規則」第12條之2第1項第4款終止櫃台買
      賣。相對人公司既然無法在櫃台買賣中心交易，已再無公
      開發行之價值，為樽節成本（須每季出財報），遂決定撤
      銷公開發行，並經主管機前核准。
（二）依公司法第192條第5項準用同法第30條第5款，董事使用
      票據經拒絕往來尚未期滿者，當然解任。再查相對人目前
      依章程所定，設有七席董事、二席監察人，而聲請人亞世
      公司目前擁有四席董事（含董事長）、一席監察人，依前
      開規定當然解任後，董事會已無法正常運作。何況涉嫌掏
      空相對人之前董事長，雖於91年6月24日股東常會改選董
      監事時，仍當選董事，惟於93年股東常會時，業經股東常
      會決議予以解任; 另得力投資有限公司所當選一席董事，
      亦於93年9月15日辭去董事職務。是相對人原設七席董事
      ，目前僅剩一席唐濟群，客觀上顯已無法行使董事會職權
      ，依前揭公司法第208條第1項規定，顯有聲請選任臨時管
      理人之必要。
（三）末查相對人於91年6月24日股東常會改選董事、監察人後
      ，新任董事會決議委聘張仰豐為相對人公司執行長，由其
      負責督導公司實際營運，及與民間債權人、銀行團協商債
      務清償事宜，是其對相對人現狀最為熟稔。目前相對人雖
      已撤銷櫃台買賣及公開發行，惟因縱使欲辦理解散清算亦
      須經董事會召集股東會決議行之，是在董事會無法行使職
      權情形下，選任目前對相對人現狀最為熟稔之張仰豐君擔
      任臨時管理人，應最能妥善處理相對人公司善後事宜。又
      聲請人等四人俱為相對人之股東合計持股將近三成，與相
      對人顯有利害關係，如相對人無法盡速召集股東會，決定
      未來之走向，不惟相對人有損害之虞，聲請人等更將血本
      無歸。
（四）陳張仰豐小姐業經歷資料：張仰豐，58年2月18日生，身
      份證統一編號Ｚ000000000，台北商專肆業，早年從事房
      屋代銷及仲介工作，頗有績效，並曾投資證券公司，績效
      亦佳。此次邀集聲請人等及得力投資有限公司共同入主相
      對人公司，並蒙推舉為執行長，雖無力回天，損失不貲，
      惟經聲請人等大股東會商結果，仍願共同以負責態度，妥
      善處理相對人公司善後事宜。又依聲請人亞世公司及全聚
      德公司之變更登記表及基本資料，可知此二家公司均為張
      仰豐小姐一人持有全部股份，且係在91年3月29日為日後
      蒐購相對人公司股票及入主經營相對人公司所設立，核與
      相對人原負責人唐濟群及財務副總經理吳英修均無關係。
      尤有甚者，聲請人聯手大量蒐購相對人公司股票入主相對
      人公司後，套句最近財經報導相當熱門之用語，乃踩到地
      雷股，以致聲請人幾乎血本無歸，只是聲請人為負起社會
      責任，仍將盡力妥善處理相對人公司善後事宜。
三、經查：
（一）聲請人等四人為相對人之股東，合計持股近三成，有聲請
      人提出之股東持股證明足憑，故聲請人為利害關係人，應
      先敘明。
（二）相對人公司董事會已無法依法行使職權：相對人公司於91
      年6月24日舉行之股東常會全面改選董事、監察人，由聲
      請人亞士基業投資有限公司及全聚德投資有限公司共取得
      五席董事、二席監察人而入主經營，因亞士基公司所開立
      之支票因存款不足退票，並進而遭銀行拒絕往來，依公司
      法第192條第5項準用同法第30條第5款，董事使用票據經
      拒絕往來尚未期滿者，當然解任。故相對人董事會中亞士
      基公司目前擁有4席董事（含董事長）及1席監察人，依前
      開規定當然解任後，加上得力投資有限公司之董事亦己辭
      職，而涉嫌掏空相對人公司之前董事長即唐濟群，於93年
      股東常會時，業經股東常會決議予以解任，是目前相對人
      董事可合法行使職權之董事僅剩1席即聲請人全聚德投資
　　　有限公司指派之董事，此亦有聲請人提出之公司登記事項
　　　卡、起訴書、銀行票據合用查覆表、股東常會會議記錄、
  　　董事辭職書、董事會會議記錄、及經濟部函等可稽，是本
    　件相對人公司之董事會已無法行使董事會職權，自有所據
      。
（三）次查相對人公司於90年度之財務報表經會計師簽證提列高
      達十二億元之損失，以為股本之1.5倍，嗣雖經減資再增
      資，仍因虧損導致股份淨值變成負數，遭主管機關依「買
      賣有價證券業務規則」第12條之2第1項第4款終止櫃檯買
      賣，為樽傑成本，遂決定撤銷公開發行，並經主管機關核
      准，此有據聲請人提出之財團法人中華民國證券櫃檯買賣
      中心（九三）證櫃上字第334795號公告及行政院金融監督
      管理委員會金管證一字第0940101004號函為證，堪信為真
      實。故綜上聲請人主張相對人董事會目前已無法正常運作
      ，而有受損之可能，參照前開新修正公司法第208條之1之
      規範，聲請人聲請選任臨時管理人應予准許。
（四）本院審酌相對人公司於91年6月24日股東常會改選董事、
      監察人後，新任董事會決議委聘張仰豐為相對人公司執行
      長，由其負責督導公司實際營運，及與民間債權人、銀行
      團協商債務清償事宜，此經聲請人陳述明確，故張仰豐對
      相對人公司現狀最為熟稔，同時張仰豐又係相對人法人董
      事亞士基業投資有限公司、全聚德投資有限公司代表人，
      兼衡諸其餘聲請人持股占有相對人公司百分之三十以上股
      權，對相對人瑩寶科技股份有限公司之損益關係較密切，
      ，故本院認以選任張仰豐為該公司臨時管理人，較為適宜
      。末又張仰豐於本院調查時提出之臨時管理人計劃表，包
      括股東會之召開、維護客戶權益、維護債權人權益、維護
      股東權益等，自應由張仰豐於本裁定確定後，即按計畫實
      施，俾使相對人瑩寶科技股份有限公司之新董事會順利產
      生，並使停頓之業務恢復，以維護股東等權益及國內經濟
      秩序。
中　　華　　民　　國　　94　　年　　4 　　月　　29　　日
                  民事第四庭    法　官　洪遠亮
以上正本係照原本作成
不得聲明不服
中　　華　　民　　國　　94　　年　　4 　　月　　29　　日
                                書記官　柯金珠
